最高法院刑事判決　　　　　　　　　　　　　　　八十八年度台上字第七○四七號
　　上　訴　人　 乙○○
　　　　　　　　 甲○○
右上訴人等因違反麻醉藥品管理條例案件，不服台灣高等法院台南分院中華民國八十
六年八月二十一日第二審判決（八十六年度上訴字第五一六號，起訴案號：台灣台南
地方法院檢察署八十五年度偵字第一二一三○號），提起上訴，本院判決如左：
    主  文
原判決關於乙○○部分撤銷，發回台灣高等法院台南分院。
其他上訴駁回。
    理  由
一、上訴人乙○○部分：
本件原判決認定上訴人乙○○意圖營利，基於概括之犯意，連續於民國八十五年十月
六日下午及同年月十三日上午十一時許，在台南縣永康市○○街一巷四十五號五樓之
二租住處及台南縣後壁鄉林培宏之住處，分別以每小包新台幣（下同）二千元之價格
販賣安非他命二次每次一包予林培宏施用；嗣為警查獲，供出其安非他命係向李耀民
購買等情。因而維持第一審論處上訴人非法販賣化學合成麻醉藥品累犯罪刑之判決，
駁回上訴人在第二審之上訴。固非無見。
惟查：一、審理事實之法院對於案內一切證據，均應詳查審認，對於有利、不利被告
之證據，均應於判決內敘明其論斷取捨、形成心證之理由，方足以昭折服。卷查上訴
人乙○○於八十五年十月十六日上午在警訊中固供承：「八十五年十月六日下午林培
宏向我購買安非他命二千元，八十五年十月十三日上午十一時許，我在林培宏家賣給
林培宏安非他命，價格為二千元」，但隨即補稱：「我只是幫林培宏購買安非他命，
我根本沒賺他的錢，只是交易完後都會留一些給我使用」（見該筆錄之末），同日下
午於警訊亦供稱：「〞耀明〞……也就是我幫林培宏買第三次安非他命的人，而第一
次和第二次均是向〞耀明〞購買」等語。上訴人於警訊對其有無販賣安非他命予林培
宏之供述，前後顯非一致，而有瑕疵；而第一審共同被告林培宏於警訊雖供稱：「第
二次為八十五年十月十三日上午十一時許，我在家向乙○○購買，價格為新台幣二千
元」，嗣於檢察官偵查中則供稱：「我不是向鄭某（指乙○○）買的，是另一人拿給
我的，那人我只知為『阿呆』」，於第一審亦供稱：「是一位綽號阿呆給我的，不是
向乙○○買的」等語，其供述亦前後不符。則究竟上訴人係幫林培宏向「耀明」者購
買安非他命，抑自行販賣予林培宏，即有依憑卷內證據詳查慎斷之必要，乃原判決對
於上開有利於上訴人之證據，不予採取，並未於判決內說明其取捨及判斷之理由，其
認定事實難認已符證據法則。二、販賣安非他命行為，如具營利之意思而販入或賣出
，二者有其一，犯罪即屬既遂，縱以原價或低於原價讓與他人時，仍屬販賣行為。如
基於販入以外之其他原因而持有，始終無營利之意思，有償或無償讓與他人，則應以
轉讓禁藥罪論處。原判決事實認定上訴人基於營利之意思，販賣安非他命予林培宏等
情，但就上訴人如何販入安非他命﹖其販入價格若干﹖賣予林培宏，如何牟利﹖俱未
於判決理由內依憑證據詳為說明，徒泛稱安非他命為違禁物，販賣安非他命若被查獲
將被判處五年以上之有期徒刑，苟無可從中取利，自當不干犯法紀云云，遽認上訴人
必有營利意圖，亦嫌速斷。上訴意旨執以上諸端指摘原判決不當，非無理由，應認原
判決此部分有撤銷發回之原因。
二、上訴人甲○○部分：
按刑事訴訟法第三百七十七條規定：上訴於第三審法院，非以判決違背法令為理由，
不得為之。是提起第三審上訴，應以原判決違背法令為理由，係屬法定要件。如果上
訴理由狀並未依據卷內訴訟資料具體指摘原判決不適用何種法則或如何適用不當，自
應認其上訴為違背法律上之程式，予以駁回。上訴人甲○○之上訴理由狀對原判決關
於轉讓禁藥部分，毫未指摘有何違背法令之情形，自應認此部分上訴為違背法律上之
程式。至於非法吸用化學合成麻醉藥品部分，原判決係維持第一審法院依修正前麻醉
藥品管理條例第十三條之一第二項第四款之罪論處罪刑之判決，核屬刑事訴訟法第三
百七十六條第一款之案件，依該法條規定，既經第二審判決，自不得上訴於第三審法
院。上訴人復對該部分提起上訴，顯為法所不許。是甲○○之上訴，均應從程序上予
以駁回。
據上論結，應依刑事訴訟法第三百九十七條、第四百零一條、第三百九十五條前段，
判決如主文。
中      華      民      國    八十八    年     十二     月      九      日
                              最高法院刑事第十庭
                                  審判長法官  曾  有  田
                                        法官  陳  宗  鎮
                                        法官  劉  介  民
                                        法官  魏  新  和
                                        法官  孫  增  同
      右正本證明與原本無異
                                              書  記  官
中      華      民      國    八十八    年     十二     月     十五     日
